【裁判字號】    98,家聲,221
【裁判日期】    980930
【裁判案由】    變更子女姓氏
【裁判全文】
臺灣彰化地方法院民事裁定             98年度家聲字第221號
聲  請  人  乙○○
相  對  人  甲○○
                        （第一看守所監禁中）
上列當事人，聲請變更子女姓氏事件，本院裁定如下：
    主    文
兩造所生未成年子女丙○○（○、民國○○年○月○日生、國民身分
證統一編號：Ｚ000000000號）、丁○○（○、民國○○年○月○日
生、國民身分證統一編號：Ｚ000000000號）之姓氏准予變更為母
姓「○」。
聲請程序費用新台幣壹仟元由相對人負擔。
    理    由
一、本件聲請意旨略以：聲請人係未成年人丙○○、丁○○之母
    。按兩造於民國（下同）98年2月13日離婚，未成年子女之
    監護權由聲請人任之，惟未成年子女之姓氏有事實足認對其
    有不利之影響，具體事實為：因相對人行為不檢，在大陸犯
    罪，目前被監禁在海口第一看守所，聲請人擔心會影響小孩
    身心發展，為此依民法第1059條第5項規定聲請變更未成年
    人丙○○、丁○○姓氏為母姓「○」等語。
二、按父母於子女出生登記前，應以書面約定子女從父姓或母姓
    。子女經出生登記後，於未成年前，得由父母以書面約定變
    更為父姓或母姓。子女已成年者，經父母之書面同意得變更
    為父姓或母姓。前2項之變更，各以1次為限。有下列各款情
    形之一，且有事實足認子女之姓氏對其有不利之影響時，父
    母之一方或子女得請求法院宣告變更子女之姓氏為父姓或母
    姓：（一）父母離婚者。（二）父母之一方或雙方死亡者。
    （三）父母之一方或雙方生死不明滿 3年者。（四）父母之
    一方曾有或現有未盡扶養義務滿2年者，民法第1059條定有
    明文。
三、經查，聲請人主張之上開事實，業據其提出戶籍謄本為憑，
    且經本院調閱相對人入出境資料，顯示被告於94年12月29日
    出境後即未曾再入境，此有法務部入出境資訊連結作業查詢
    結果在卷可證，且相對人因違反毒品危害防制條例罪、懲治
    走私條例罪而遭通緝等情，亦有台灣高等法院前案紀錄表、
    臺灣高雄地方法院檢察署檢察官95年度偵字第29799號起訴
    書附卷可查，客觀上已足認父姓對丙○○、丁○○日後人格
    之養成有不利影響。從而，聲請人主張丙○○、丁○○從父
    姓，已對其產生不利之影響，有變更為母姓「○」之必要，
    洵屬有據，應予准許。
四、依非訟事件法第21條第2項、民事訴訟法第78條規定，裁定
    如主文。
中    華    民    國    98    年    9     月    30    日
                  家事法庭法官  法  官  王美惠
以上正本係照原本作成。
如不服本裁定應於送達後10日內向本院提出抗告狀，並繳納抗告
費新台幣1,000元
中    華    民    國    98    年    9     月    30    日
                                書記官林憲男


司法院資訊處製作；財團法人民間司法改革基金會備份。
